臺灣彰化地方法院民事判決　　　　　　　 94年度訴字第346號
　　原　　　告　乙○○
　　　　　　　　　　　　　　8.
　　　　　　　　甲○○
　　　　　　　　　　　　　　3.
　　前列二人共同
　　訴訟代理人　楊振芳律師
　　被　　　告　丑○○
　　訴訟代理人　Ｃ○○
　　　　　　　　　　　　　　號.
　　被　　　告　己○○
　　　　　　　　天○○
　　　　　　　　Ａ○○
　　　　　　　　　　　　　　0.
　　　　　　　　戌○○
　　　　　　　　　　　　　　號.
　　　　　　　　酉○○
　　　　　　　　　　　　　　0.
　　　　　　　　亥○○
　　　　　　　　　　　　　　0.
　　　　　　　　Ｂ○○
　　　　　　　　　　　　　　號.
　　　　　　　　子○○
　　　　　　　　　　　　　　0.
　　　　　　　　卯○○
　　　　　　　　　　　　　　浮.
　　　　　　　　寅○○
　　　　　　　　　　　　　　0.
　　　　　　　　地○○
　　　　　　　　　　　　　　0.
　　　　　　　　午○○
　　　　　　　　　　　　　　號.
　　　　　　　　丙○○
　　　　　　　　　　　　　　2.
　　　　　　　　丁○○
　　　　　　　　　　　　　　段.
　　　　　　　　巳○○
　　　　　　　　　　　　　　8.
　　　　　　　　申○○
　　　　　　　　　　　　　　號.
　　　　　　　　黃○○
　　　　　　　　　　　　　　6.
　　　　　　　　宙○○
　　　　　　　　玄○○
　　　　　　　　　　　　　　巷.
　　　　　　　　壬○○
　　　　　　　　　　　　　　7.
　　　　　　　　戊○○
　　　　　　　　　　　　　　3.
　　　　　　　　癸○○
　　　　　　　　　　　　　　號.
　　　　　　　　辰○
　　　　　　　　　　　　　　8.
　　　　　　　　未○○
　　　　　　　　　　　　　　0.
　　　　　　　　辛○○
　　　　　　　　宇○○
　　　　　　　　庚○○
　　　　　　　　　　　　　　號.
上列當事人間請求履行契約事件，本院於民國九十四年八月三日
言詞辯論終結，判決如左：
    主    文
被告應將坐落彰化縣員林鎮○○○段第三四二地號、地目田、面
積七二二．五九平方公尺土地移轉登記為原告甲○○個別所有，
及將座落同段第三○五地號、地目田、面積六五六．○六平方公
尺土地、同段第三四三地號、地目田、面積四八七．四二平方公
尺土地、同段第三四六地號、地目田、面積五一六．四六平方公
尺土地、同段第三四七地號、地目田、面積五四六．五○平方公
尺土地、同段第三四八地號、地目田、面積五八一．五三平方公
尺土地移轉登記為原告乙○○個別所有。
原告其餘之訴駁回。
訴訟費用由被告天○○、己○○、丑○○負擔。
    事實及理由
一、本件被告Ａ○○、戌○○、酉○○、亥○○、Ｂ○○、子○○、卯○○、寅○○、地○○、午○○、丙○○、丁○○、
    巳○○、申○○、黃○○、宙○○、玄○○、壬○○、戊○○、癸○○、辰○、未○○、辛○○、宇○○及庚○○均經
    合法通知，未於言詞辯論期日到場，核無民事訴訟法第三百
    八十六條所列各款情形，爰依原告之聲請，由其一造辯論而
    為判決。
二、原告主張：（一）緣原告乙○○、甲○○與被告天○○、己○○、丑○○、Ａ○○、戌○○、酉○○、亥○○、Ｂ○○
    、子○○、卯○○、寅○○、地○○、午○○、丙○○、丁○○、巳○○、申○○、辛○○、宇○○、黃○○、宙○○
    、玄○○、壬○○、戊○○、癸○○、辰○、未○○、庚○○等三十人為祭祀公業江古文之派下員，而坐落彰化縣員林
    鎮○○○段第三○五、三四二、三四三、三四六、三四七、
    三四八等六筆土地（以下簡稱系爭六筆土地）為公業江古文
    所有。嗣公業江古文之全體派下員即兩造鑑於公業江古文設
    立迄今已歷經百餘年，公業江古文所有上開六筆土地各房子
    孫買賣轉移、變動，為免後代子孫分居全省各地及變更手續
    繁雜及祭拜江公性剛及其子江公古文於每年清明節、重陽節
    可一起祭拜，而由原告乙○○於民國（下同）九十三年十月
    間、同年十一月五日逐一拜訪派下員，請其等在推舉原告乙○○為公業江古文新任管理人之推舉書及公業江古文解散同
    意書上簽名蓋章，經由全體派下員即兩造之同意，將祭祀公
    業江古文解散，並將原屬公業江古文所有系爭第三四二地號
    、地目田、面積七二二．五九平方公尺土地登記為原告甲○○單獨所有，將原屬公業江古文所有坐落同段第三○五地號
    、地目田、面積六五六．○六平方公尺土地、同段第三四三
    地號、地目田、面積四八七．四二平方公尺土地、同段第三
    四六地號、地目田、面積五一六．四六平方公尺土地、同段
    第三四七地號、地目田、面積五四六．五平方公尺土地及同
    段第三四八地號、地目田、面積五八一．五三平方公尺土地
    登記為原告乙○○個別所有，上開事實有公業江古文解散同
    意書為憑，且原告已報請彰化縣員林鎮公所准予備查在案。
    （二）惟原告乙○○向彰化縣員林地政事務所就原屬公業江
    古文所有上開六筆土地辦理解散登記，並移轉登記為原告甲○○、乙○○個別所有時，卻因被告天○○、己○○、丑○○拒絕提出其等之印鑑証明書，經彰化縣員林地政事務所通
    知補正，嗣因逾期無法補正，而為該所駁回原告乙○○之登
    記申請，此亦有彰化縣員林地政事務所之土地登記案件補正
    通知書、土地記案件駁回通知書足憑。茲祭祀公業江古文既
    經全體派下員即兩造之同意予以解散，並將原屬公業江古文
    所有上開土地移轉登記為原告甲○○、乙○○個別所有，詎
    料因被告天○○、己○○、丑○○未依約提出相關証明文件
    ，致原告甲○○、乙○○無法依台灣省祭祀公業土地清理辦
    法第十二條第三款之規定，向該管之彰化縣員林地政事務所
    就公業江古文原所有之上開六筆土地辦理解散並登記為原告
    甲○○、乙○○個別所有辦妥登記等語，並聲明求為判決：
    （一）被告等應協同原告就公業江古文所有坐落彰化縣員林
    鎮○○○段第三○五、三四二、三四三、三四六、三四七、
    三四八地號等六筆土地，向彰化縣員林地政事務所辦理解散
    登記。並將坐落同段第三四二地號、地目田、面積七二二
    ．五九平方公尺土地移轉登記為原告甲○○個別所有，及將
    座落同段第三○五地號、地目田、面積六五六．○六平方公
    尺土地、同段第三四三地號、地目田、面積四八七．四二平
    方公尺土地、同段第三四六地號、地目田、面積五一六．四
    六平方公尺土地、同段第三四七地號、地目田、面積五四六
    ．五○平方公尺土地、同段第三四八地號、地目田、面積五
    八一．五三平方公尺土地移轉登記為原告乙○○個別所有。
    （二）訴訟費用由被告天○○、己○○、丑○○負擔。
三、被告方面：
  （一）被告Ａ○○、戌○○、酉○○、亥○○、Ｂ○○、子○○、卯○○、寅○○、地○○、午○○、丙○○、丁○○、巳○○、申○○、黃○○、宙○○、玄○○、壬○○、戊○○、癸○○、辰○、未○○、辛○○、宇○○
        及庚○○均未於言詞辯論期日到場，亦未提出書狀作何
        聲明或陳述。
  （二）被告丑○○則以：兩造並無開會解散公業江古文，只有
        原告乙○○私下告知被告因其父親死亡而要變更管理人
        ，要求被告交付印章由其蓋用在一份文件上，文件內容
        被告並未細看；經過一個多月，原告乙○○委請里長與
        被告洽談如將公業江古文所有土地移轉登記予其所有，
        其需支付多少對價事宜，嗣被告天○○、己○○、丑○○與原告乙○○達成按土地公告地價計算之協議，詎原
        告乙○○竟反悔，並陳稱其將另尋他人購買該土地，再
        以此買賣價金分配予派下員等語，且要求被告需交付印
        鑑證明，惟遭被告拒絕，原告乙○○始提出本件訴訟等
        語置辯。並聲明：1.原告之訴駁回。2.訴訟費用由原告
        負擔。
  （三）被告己○○則以：原告並未通知被告開會，亦未言及要
        解散祭祀公業江古文；原告乙○○僅有告知被告因要變
        更管理人而需要被告蓋章，被告即交付印章予原告乙○○，惟因被告不識字，不知蓋章文件之內容；後來原告
        乙○○又前來請被告交付印鑑證明，然因原告乙○○無
        法說出需交付印鑑證明之理由，而遭被告拒絕等語資為
        抗辯。並聲明：1.原告之訴駁回。2.訴訟費用由原告負
        擔。
  （四）被告天○○陳述則以：被告並無見過原告庭呈之贈與稅
        申報書，而該申報書上之印章是不是被告的，已經不記
        得了。聲明：原告之訴駁回。
四、兩造不爭之事實：
  （一）兩造均為祭祀公業江古文之派下員，原告乙○○為祭祀
        公業之現任管理人，而系爭六筆土地為祭祀公業江古文
        所有。
  （二）原告提出「公業江古文解散同意書」，其上被告天○○
        、己○○、丑○○三人之印文均屬真正。
  （三）原告乙○○前於九十三年十一月八日以管理人身分向彰
        化縣員林鎮公所申請解散公業江古文，經該公所於九十
        三年十一月十二日以員鎮民字第０九三００三一九一四
        號函准予備查；原告乙○○復向彰化縣員林地政事務所
        就原屬公業江古文所有上開六筆土地辦理解散登記，並
        移轉登記為原告甲○○、乙○○個別所有時，卻因被告
        天○○、己○○、丑○○拒絕提出其等之印鑑証明書，
        經彰化縣員林地政事務所通知補正，嗣因逾期無法補正
        ，而為該所駁回原告乙○○之登記申請。
五、得心證之理由：
  （一）原告主張祭祀公業江古文全體派下員已於解散同意書上
        簽名蓋章，同意將祭祀公業江古文解散，並將原屬公業
        江古文所有系爭第三四二地號、地目田、面積七二二．
        五九平方公尺土地登記為原告甲○○單獨所有，將原屬
        公業江古文所有坐落同段第三○五地號、地目田、面積
        六五六．○六平方公尺土地、同段第三四三地號、地目
        田、面積四八七．四二平方公尺土地、同段第三四六地
        號、地目田、面積五一六．四六平方公尺土地、同段第
        三四七地號、地目田、面積五四六．五平方公尺土地及
        同段第三四八地號、地目田、面積五八一．五三平方公
        尺土地登記為原告乙○○個別所有，且報請彰化縣員林
        鎮公所准予備查乙節，業據提出內容相符之「公業江古
        文解散同意書」、員林鎮公所九十三年十一月十二日員
        鎮民字第０九三００三一九一四號函（均影本）各一件
        附卷可憑，被告Ａ○○、戌○○、酉○○、亥○○、Ｂ
        ○○、子○○、卯○○、寅○○、地○○、午○○、丙○○、丁○○、巳○○、申○○、黃○○、宙○○、玄
        ○○、壬○○、戊○○、癸○○、辰○、未○○、辛○○、宇○○及庚○○均已於相當時期受合法通知，而於
        言詞辯論期日不到場，亦未提出書狀爭執，依民事訴訟
        法第二百八十條第三項本文、第一項規定，即視同自認
        ；而被告天○○、己○○、丑○○三人亦不爭執上揭解
        散同意書上之印文為真正，是原告上揭主張堪信為真實
        。
  （二）被告天○○、己○○、丑○○三人雖以彼等不知要解散
        祭祀公業江古文之事，亦未同意將祭祀公業所有系爭土
        地所有權移轉予原告，原告乙○○僅告知要變更管理人
        而向彼等取用印章，不知道原告乙○○將印章蓋用在「
        公業江古文解散同意書」上等語置辯，惟按當事人主張
        有利於己之事實者，就其事實有舉證之責任。民事訴訟
        法第二百七十七條本文定有明文。若原告對於自己主張
        之事實已盡證明之責後，被告對其主張，如抗辯其不實
        並提出反對之主張者，則被告對其反對之主張，亦應負
        證明之責，此為舉證責任分擔之原則（最高法院十八年
        上字第二八五五號判例參照）。本件被告天○○、己○○、丑○○三人上揭辯詞已經原告否認在卷，被告三人
        復未舉證以實其說，且證人江巫貴美即被告己○○之妻
        到庭證稱：「我不認識字，但乙○○有來叫己○○蓋章
　　　　說要換管理人，過了沒多久他又來一次，說上次蓋的不
  　　　行，又要蓋一次，這二次我都在家知道這件事，但我沒
　　　　注意那麼多。」「（問：乙○○因為祭祀公業的事去找
　　　　己○○蓋章，前後共有幾次？）我不是很清楚，我知道
  　　　是剛剛那二次。」「（問：乙○○何時找妳先生蓋章？
    　　）我沒有記時間。」等語；證人江黃紡即被告丑○○之
        母到庭證稱：「（問：妳知不知道乙○○為了祭祀公業
        江古文的事情，去找丑○○蓋章的經過？）乙○○來我
        家遇見我，說要換管理人蓋印章，此事我轉達給兒子丑
        ○○。乙○○來找好幾次，有一次丑○○拿印章託我拿
        給乙○○蓋章，其他我不管事，我不清楚了。我知道要
        蓋章，但我沒有在現場看。」「（問：乙○○要求丑○○蓋章理由為何？）他來只說要換管理人。」「（問：
        乙○○何時找丑○○蓋章？）我沒有記時間。」等語（
        詳九十四年八月三日言詞辯論筆錄），惟查：包括被告
        天○○、己○○二人在內總計十五名派下員於九十三年
        五月廿日立書同意推舉原告乙○○為申報人，向彰化縣
        員林鎮公所民政課申報發給公業江古文派下證明，及包
        括被告天○○、己○○、丑○○三人在內總計廿二名派
        下員於九十三年十月（註：未載日期）同意原告乙○○
        擔任祭祀公業江古文管理人之事實，有原告提出之九十
        三年五月廿日推舉書影本一件、九十三年十月「公業江
        古文管理人選任同意書」影本一件在卷可佐，並為被告
        所不爭執，是推舉祭祀公業江古文之新任管理人與被告
        同意解散公業、將公業土地移轉登記予原告，本屬二事
        ，上述二名證人之證詞無法證明被告己○○、丑○○不
        知解散祭祀公業江古文及處分公業土地事而於「公業江
        古文解散同意書」上用印，無法為有利於被告天○○、
        己○○、丑○○之認定，是難認被告天○○、己○○、
        丑○○已善盡舉證之責，彼等上揭辯詞自不足信。
  （三）按管理人依前條規定辦妥管理人登記或變更登記後，應
        依左列方式之一辦理：‧‧三依全體派下員同意解散並
        報請縣（市）政府（民政單位）備查後，申請登記為派
        下員公同共有、分別共有或個別所有。台灣省祭祀公業
        土地清理辦法第十二條第三款定有明文。本件原告乙○○前以管理人身分向彰化縣員林鎮公所申請解散公業江
        古文，經該公所於九十三年十一月十二日以員鎮民字第
        ０九三００三一九一四號函准予備查，則原告依據全體
        派下員之同意而請求將系爭六筆土地移轉登記為原告個
        別所有，自屬有據，應予准許，爰判如主文第一項所示
        。至於原告請求被告應協同原告就系爭六筆土地，向彰
        化縣員林地政事務所辦理解散登記部分，核與上揭規定
        有違，應予駁回。
  （四）本件事證已臻明確，兩造其餘攻擊防禦方法核與判決結
        果無涉，毋庸逐一論敘，附此敘明。
  （五）又本件原告係因被告天○○、己○○、丑○○三人拒絕
        配合辦理祭祀公業所有系爭六筆土地移轉登記手續致起
        訴請求，因訴訟標的對公業江古文全體派下員必須合一
        確定，而須將上述未到場被告並列其名，是本件訴訟費
        用自應由被告天○○、己○○、丑○○三人負擔始為合
        理由，併此敘明。
六、負擔訴訟費用之依據：民事訴訟法第七十九條、第八十五條
    第一項、第三項。
中      華      民      國  九十四  年  八  月  廿二  日
                            民事第一庭
                                法  官  簡燕子
右為正本係照原本作成
如對本判決上訴須於判決送達後廿日內向本院提出上訴狀
                                書記官  張清秀
中      華      民      國  九十四  年  八  月  廿二  日
